【裁判字號】    89,交上訴,68
【裁判日期】    890818
【裁判案由】    業務過失致死等
【裁判全文】
臺灣高等法院高雄分院刑事判決                    八十九年度交上訴字第六八號
    上  訴  人
    即  被  告  甲○○
    選任辯護人  朱育男
右上訴人因業務過失致死等案件，不服臺灣高雄地方法院八十九年度交訴字第八０號
號中華民國八十九年八月十八日第一審判決（起訴案號：臺灣高雄地方法院檢察署八
十九年度偵字第一七三一號），提起上訴，本院判決如左：
      主  文
原判決撤銷。
甲○○從事業務之人，因業務上之過失致人於死，處有期徒刑壹年捌月。
      事  實
一、甲○○係從事泡沫紅茶等食品批發業，並以駕駛車輛載運食品供給客戶廠商為渠
    附隨業務，僅考領有普通小型車駕駛執照，未考領有何職業駕駛執照，於民國八
    十九年一月十一日上午十時許，駕駛牌照號碼ＹＫ─七二二五號自用小客貨兩用
    車（下稱廂型車），欲載送食品等貨物供給予廠商，沿高雄縣鳥松鄉○○村○○
    路由西往東方向行駛，行經神農路與神農路二七三巷（即神農路二八二號右側二
    公尺前）之無號誌交岔路口（三岔路口）時，本應注意：（一）汽車行經無號誌
    之交岔路口時，應減速慢行，作隨時停車之準備；（二）汽車在同一車道行駛時
    ，除擬超越前車外，後車與前車之間應保持隨時可以煞停之距離；（三）汽車行
    駛時，駕駛人應注意車前狀況，並隨時採取必要之安全措施，以避免道路交通事
    故之發生，且依當時天候晴朗，日間自然光線，該路段有鋪裝快、慢車道，柏油
    路面平直乾燥無缺陷，道路無障礙物，視距良好，又依渠智識、能力亦無不能注
    意之情事，竟疏未注意前方為無號誌交岔路口，應減速慢行，作隨時停車之準備
    ，亦未注意警戒車前動態，與前車保持隨時得以煞停之距離，並採取適當、必要
    及有效之閃避、煞車等安全措施，適有胡正章騎乘牌照號碼ＹＶＮ─四二七號輕
    型機車，附載其妻乙○○○，沿神農路同方向行駛在甲○○廂型車之前方，駛至
    該無號誌交岔路口前，擬左轉彎進入神農路二七三巷，遂欲行駛於內側車道之際
    ，亦疏未注意機車應以兩段式轉彎、及轉彎車應暫停丙直行車先行之規定，遽遭
    甲○○廂型車之右前保險桿、右前翼子板自後方追擦撞機車之左後車身護板、左
    踏板區及左照後鏡等部位，胡正章因此受有腦挫傷合併右下肢骨折、顱內出血等
    重創，送醫後延至八十九年一月一十日上午十時二十分許，傷重不治死亡；乙○
    ○○亦因而受有左側脛骨平台粉碎性骨折、左側外踝骨骨折、頭部外傷、頭皮裂
    傷及臉部擦傷等傷害，而其左下肢之機能明顯障礙，將來沒有復原之可能。甲○
    ○於肇事後，留在事故現場，對於未發覺之犯罪，主動向事故處理員警坦承肇事
    ，而接受裁判。
二、案經高雄縣警察局仁武分局報請暨乙○○○訴請臺灣高雄地方法院檢察署檢察官
    偵查起訴。
    理  由
一、訊據上訴人即被告甲○○對其於右揭時地駕車肇事，並撞致使被害人胡正章死亡
    及告訴人乙○○○受有如事實欄所載之傷害等事實均供承不諱，核與告訴人乙○
    ○○於警、偵訊及本院審理中指訴情節相符，且被告於警詢中自承︰渠在路過水
    管路（與神農路）交岔路口後，就看到被害人之機車橫越神農路，渠即按鳴喇叭
    警示後發生碰撞；肇事時渠行車時速六十公里等語。被告又於八十九年一月十一
    日檢察官相驗後偵查中供稱︰「我當時行駛神農路，往埔村方向直行，到了路
    口（神農路與水管路）時，看到對方的機車橫越馬路，我馬上煞車，也按喇叭，
    但還是來不及」、「（當時車速？）六十公里左右」、「我看到時，他（指被害
    人胡正章）已橫越馬路的一半，‧‧‧」等語。另證人即事故處理員警張春福於
    原審審理中到庭結證稱︰「（本件車禍是你到現場處理的嗎？）是的。我到現場
    的時候，被告甲○○留在現場，被害人二人已經送醫了」、「（如何知道誰是肇
    事者的？）我們到現場的時候，被告甲○○主動坦承說是他開車肇事的」、「（
    被害人二人有沒有戴安全帽？）有」、「（肇事地點有沒有號誌燈？）沒有」、
    「（水管路到肇事路口距離多遠？）大約三百公尺左右」等語。互核被告及證人
    張春福之上開供述，並參酌道路交通事故調查報告表暨事故現場圖乙紙、現場照
    片八幀在卷可資佐證，足認被告駕車行經神農路與水管路之交岔路口後，繼續直
    行，在神農路與神農路二七三巷之無號誌交岔路口前，即已發現被害人所騎乘之
    機車正橫越神農路，猶貿然以時速六十公里之速度超速行駛等情，至堪認定。且
    被害人係因本件道路交通事故致受有腦挫傷合併右下肢骨折、顱內出血等重創，
    送醫後延至八十九年一月一十日上午十時二十分許，傷重不治死亡，業經臺灣高
    雄地方法院檢察官督同法醫師相驗明確，製有相驗屍體證明書、驗斷書、勘驗筆
    錄及相驗結果報告在卷足憑。而乙○○○亦因而受有左側脛骨平台粉碎性骨折、
    左側外踝骨骨折、頭部外傷、頭皮裂傷及臉部擦傷等傷害，此有高雄醫學院附設
    中和紀念醫院醫師出具之診斷證明書乙紙在卷可參，且其左下肢機能明顯障礙，
    將來無復原可能，亦有該院八十九年十二月十九日（89）高醫附秘字第三二二七
    號函足憑（本院卷第七十頁），業已造成重傷害，應可確認。
二、按行經無號誌之交岔路口時，均應減速慢行，作隨時停車之準備；汽車在同一車
    道行駛時，除擬超越前車外，後車與前車之間應保持隨時可以煞停之距離；汽車
    行駛時，駕駛人應注意車前狀況，並隨時採取必要之安全措施，道路交通安全規
    則第九十三條第一項第四款、第一項前段、第九十四條第一項及第三項分別定有
    明文。被告甲○○既考領有普通小型車駕駛執照，對於前揭規定自不得諉為不知
    ，且該規定均為其應注意並能注意之事項，況依當時天候晴朗，日間自然光線，
    該路段有鋪裝快、慢車道，柏油路面平直乾燥無缺陷，道路無障礙物，視距良好
    等情，有前揭道路交通事故調查報告表可證，又依被告之智識、能力亦無不能注
    意之情事，竟疏未注意前方為無號誌交岔路口，應減速慢行，作隨時停車之準備
    ，復未注意警戒車前動態，與前行車保持隨時可以煞停之距離，並採取適當、必
    要及有效之閃避、煞車等安全措施，致肇事使被害人胡正章因之受創死亡；告訴
    人乙○○○因此受有如事實欄所載之傷害及重傷害，渠有過失，甚為明顯，被告
    亦自承其有過失在卷。至被害人胡正章，於行經上開肇事路口欲左轉，亦疏未注
    意機車轉彎應以兩段式轉彎，及行駛至無號誌交岔路口，轉彎車應暫停丙直行之
    被告廂型車先行，對於本件道路交通事故之發生固亦有過失，另本件道路交通事
    故亦經臺灣省高屏澎區車輛行車事故鑑定委員會鑑定結果，亦同此認定，有該會
    八十九年二月十六日高屏澎鑑字第八九○二二七號鑑定意見書乙份附卷（偵查卷
    ）足憑，惟被告過失之刑事責任，業據本院認定如上，被告自不得據此引為其解
    免刑事責任之理由。而被害人胡正章及告訴人乙○○○分別因本件道路交通事故
    而有死亡及重傷害之結果，與被告之過失行為間，並有相當之因果關係。是本案
    事證已臻明確，被告犯行洵堪認定，應予依法論科。
三、被告甲○○係從事泡沫紅茶等食品批發業，並以駕駛車輛載運食品供給客戶廠商
    為渠附隨業務，自屬基於社會生活上之地位而反覆執行事務，因之，在此地位之
    駕車，均應認其係業務之範圍，故被告駕車行為乃其附隨業務，為從事駕駛業務
    之人，而被告亦自承肇事時，渠正載送食品等貨物供給予廠商等語屬實，被告既
    為從事業務之人，其駕車載送食品等貨物而肇事致被害人胡正章於死及致告訴人
    乙○○○受傷，核其所為，係犯刑法第二百七十六條第二項之業務過失致人於死
    罪及同法第二百八十四條第二項後段之業務過失重傷害罪。被告以一行為，侵害
    被害人胡正章之生命法益及告訴人乙○○○之身體、健康等法益，同時觸犯業務
    過失致死罪及業務過失重傷害罪，為想像競合犯，依刑法第五十五條之規定，應
    從一較重情節之業務過失致死罪處斷。再者，被告於肇事後，留在現場向處理事
    故之員警坦承肇事，業據證人即事故處理員警張春福於本院審理中到庭證述在卷
    ，對未發覺之犯罪自首而接受裁判，即依刑法第六十二條前段之規定減輕其刑。
四、原審認被告事證明確，予以論罪科刑，固非無見，惟告訴人乙○○○受有左下肢
    之重傷害，原審僅論以普通傷害罪，尚有未合；又該路段無行車速率之號誌，行
    車時速應為六十公里之情，業據警員張春福證述在卷（本院卷第五四頁），被告
    以時速六十公里之速度行進，並無超速，原判決認定被告疏未注意速限之規定，
    超速行駛，自有違誤。被告據此上訴認原判決量刑過重，雖非全無理由，然原判
    決既有上開可議，自應由本院予以撤銷改判。爰審酌被告前未曾有刑事案件之前
    案紀錄，有本院被告全國前案紀錄表乙份在卷足稽，因一時疏於注意而肇事致被
    害人死亡，及告訴人重傷，被害人對於本件道路交通事故之發生亦有過失，又斟
    酌被告大致坦承犯行，態度尚可，應有悔改之意，而迄今尚未與被害人家屬達成
    民事上之和解等一切情狀，仍量處與原審同如主文第二項所示之刑。
據上論結，應依刑事訴訟法第三百六十九條第一項前段、第三百六十四條、第二百九
十九條第一項前段，刑法第二百七十六條第二項、第二百八十四條第二項後段、第五
十五條、第六十二條前段，罰金罰鍰提高標準條例第一條前段，判決如主文。
本案經檢察官陳新慶到庭執行職務。
中    華    民    國      九十      年       一       月     十一       日
                              臺灣高等法院高雄分院刑事第三庭
                                  審判長法官  莊秋桃
                                        法官  謝宏宗
                                        法官  魏式璧
右正本證明與原本無異。
如不服本判決，應於判決送達後十日內向本院提出上訴狀，其未述理由者並應於提
出上訴狀後十日內向本院補提理由書（應附繕本)。
                                      書記官  楊茱宜
中    華    民    國      九十      年       一       月       十六     日
附錄：本判決論罪科刑法條：
刑法第二百七十六條第二項
從事業務之人，因業務上之犯前項之罪者，處五年以下有期徒刑或拘役，得併科三千
元以下罰金。
刑法第二百八十四條
從事業務之人，因業務上之過失傷害人者，處一年以下有期徒刑、拘役或一千元以下
罰金，致重傷者，處三年以下有期徒刑、拘役或二千元以下罰金。
                                                                        Ｆ


司法院資訊處製作；財團法人民間司法改革基金會備份。
